【裁判字號】    99,易,2164
【裁判日期】    990914
【裁判案由】    傷害
【裁判全文】
臺灣臺中地方法院刑事判決              99年度易字第2164號
公  訴  人  臺灣臺中地方法院檢察署檢察官
被      告  乙○○
被      告  丙○○
上列被告等因傷害案件，經檢察官提起公訴（99年度偵字第7337
號），本院判決如下：
    主    文
乙○○共同犯傷害罪，累犯，處有期徒刑月，如易科罰金，以
新臺幣壹仟元折算壹日。
丙○○共同犯傷害罪，處有期徒刑月，如易科罰金，以新臺幣
壹仟元折算壹日。
    犯罪事實
一、乙○○前於民國82年間因違反肅清煙毒條例案件，經臺灣高
    等法院臺中分院以82年度上訴字第3760號判處有期徒刑3年1
    月確定，於84年5月20日假釋交付保護管束；又於假釋期間
    之85年間因違反槍砲彈藥刀械管制條例案件，經臺灣南投地
    方法院以86年度易字第84號判處有期徒刑3月確定，同年因
    違反肅清煙毒條例案件，經臺灣高等法院臺中分院以86年度
    上訴字第587號判處有期徒刑3年2月確定；再於86年間因違
    反麻醉藥品管理條例案件，經臺灣南投地方法院以86年度易
    字第362號判處有期徒刑6月，嗣經上訴，由臺灣高等法院臺
    中分院以86年度上易字第2069號判決駁回上訴確定；上開3
    罪經合併定應執行有期徒刑3年8月確定；復於86年間因毀損
    案件，經臺灣南投地方法院以86年度易字第1334號判處有期
    徒刑4月確定；上開假釋因而遭撤銷，殘刑1年9月又13日經
    與上開數罪接續執行，於89年6月5日縮短刑期再度假釋交付
    保護管束；又因於假釋期間之91年間犯竊盜案件，經臺灣南
    投地方法院以91年度易字第243號判處有期徒刑10月，嗣經
    上訴，由臺灣高等法院臺中分院以91年度上易字第1666號判
    決駁回上訴確定，該次假釋亦遭撤銷，於92年6月13日入監
    接續執行殘刑2年8月又12日，於95年9月12日縮刑期滿執行
    完畢。詎仍不知悔改，乙○○於97年9月20日下午1時許，駕
    駛車牌號碼6272-NJ號自小客車搭載楊朝漢及被迫搭乘該車
    之楊京橋，而丙○○則駕駛楊京橋所使用之車輛尾隨，至臺
    中縣清水鎮○○路○○道路旁之墓園後，竟與楊朝漢、丙○
    ○（楊朝漢妨害自由、傷害等犯行部分，丙○○妨害自由犯
    行部分，業經臺灣臺中地方法院以98年度訴字3396號判決、
    臺灣高等法院臺中分院以99年度上訴字第682號駁回上訴確
    定）共同基於傷害之犯意聯絡，由楊朝漢以腳踹楊京橋胸部
    、腹部，乙○○、丙○○則於一旁觀看，未阻止楊朝漢打楊
    京橋，並於楊朝漢歇手時，勸說楊京橋趕快籌款，否則楊朝
    漢生氣又會被打等語；復因有警察撥打楊京橋之行動電話關
    心情況，楊朝漢不滿楊京橋家人報警，又再對楊京橋下巴、
    身體拳打腳踢，致楊京橋受有下顎挫傷、胸部挫傷之傷害。
二、案經台灣台中地方法院檢察署檢察官主動檢舉偵辦。
    理    由
壹、程序部分：
一、按除簡式審判程序、簡易程序及第376條第1款、第2款所列
    之罪之案件外，第一審應行合議審判，刑事訴訟法第284條
    之1定有明文；次按刑法第277條第1項之普通傷害罪，亦為
    刑事訴訟法第376條第1款所明定之罪。
二、查本件被告2人均涉刑法第277條第1項之普通傷害罪，依上
    開規定，自毋庸行合議審判，合先敘明。
貳、實體部分：
一、證據能力部分：
    按被告以外之人（包括證人、鑑定人、告訴人、被害人及共
    同被告等）於審判外之陳述雖不符刑事訴訟法第159條之1至
    之4等四條之規定，而經當事人於審判程序同意作為證據，
    法院審酌該言詞陳述或書面陳述作成時之情況，認為適當者
    ，亦得為證據；當事人、代理人或辯護人於法院調查證據時
    ，知有刑事訴訟法第159條第1項不得為證據之情形，而未於
    言詞辯論終結前聲明異議者，視為有前項之同意，同法第
    159條之5定有明文。其立法意旨在於傳聞證據未經當事人之
    反對詰問予以核實，原則上先予排除，惟若當事人已放棄反
    對詰問權，於審判程序中表明同意該等傳聞證據可作為證據
    ；或於言詞辯論終結前未聲明異議，基於尊重當事人對傳聞
    證據之處分權，及證據資料愈豐富，愈有助於真實發現之理
    念，且強化言詞辯論主義，使訴訟程序得以順暢進行，上開
    傳聞證據亦均具有證據能力。本件證人即告訴人楊京橋於警
    詢、偵查中所為指述，其性質雖屬傳聞證據，惟其未再於法
    院審理中為陳述，亦查無符合刑事訴訟法第159條之1至之4
    等前四條之情形，其等所為之上開筆錄內容固屬傳聞證據，
    惟被告乙○○、丙○○於本院審理時亦表示對於證據能力並
    無意見，且均未於言詞辯論終結前對該等筆錄內容表示異議
    ，依上開規定，證人即告訴人於警詢、偵查中所為之證述應
    具有證據能力，合先敘明。
貳、實體部分
一、認定犯罪事實所憑之證據及理由
  (一)被告丙○○對於上開犯罪事實坦承不諱。
  (二)臺灣臺中地方法院99年度訴字第3396號案件之警詢、偵訊及
    法院審理筆錄。
  (三)綜上所述，被告丙○○之犯行事證明確，堪以認定。
二、對被告乙○○辯解之判斷：
  (一)被告乙○○雖坦承有於前揭時、地，駕駛車牌號碼6272-NJ
    號自小客車搭載楊朝漢及被迫搭乘該車之楊京橋，至臺中縣
    清水鎮○○路○○道路旁之墓園，並否認有任何傷害楊京橋
    之犯行，辯稱：伊當時只是在現場而已，伊並沒有動手毆打
    告訴人云云。
  (二)惟被告丙○○、乙○○在上開墓園縱未動手毆打楊京橋，惟
    按意思之聯絡並不限於事前有所謀議，即僅於行為當時有共
    同犯意之聯絡者，亦屬之，且其表示之方法，亦不以明示通
    謀為必要，即相互間有默示之合致，亦無不可；共同正犯間
    ，非僅就其自己實施之行為負其責任，並在犯意聯絡之範圍
    內，對於他共同正犯所實施之行為，亦應共同負責；又行為
    之分擔，亦不以每一階段均經參與為必要，倘具有相互利用
    其行為之合同意思所為，仍應負共同正犯之責，最高法院著
    有73年度臺上字第2364號判例、92年度上字第1905號判例、
    95 年度臺上字第3084號、93年度臺上字第1033號裁判要旨
    可資參照。被告乙○○駕駛車號6272-NJ自小客車搭載另案
    被告楊朝漢與被迫上車之被害人至上開墓園，被告丙○○則
    駕駛被害人所使用之車輛跟隨在後到達墓園，被告乙○○、
    丙○○於被告楊朝漢為傷害行為時，始終在場，且被害人身
    自由置於渠等之實力支配下，被告2人非但未加勸阻，反任
    由另案被告楊朝漢出手毆打被害人，甚至在另案被告楊朝漢
    歇手時，勸說楊京橋趕快籌款避免再遭毆打，形成由另案被
    告楊朝漢出手毆打，被告乙○○、丙○○威脅誘勸之氛圍，
    以利獲得告訴人之償款，顯見被告2人與另案被告楊朝漢相
    互間就傷害行為有相互利用之合同意思，仍應互相分擔犯罪
    行為，對於全部犯罪結果，應共同負責，故被告乙○○之犯
    行事證明確，堪以認定。
三、論罪科刑之理由
  (一)被告2人所為均係犯刑法第277條第1項之傷害罪。
  (二)被告2人與另案被告楊朝漢之間有犯意聯絡與行為分擔，為
    共同正犯。
  (三)被告乙○○有如犯罪事實欄所載之罪刑及執行情形，此有本
    署刑案資料查註紀錄表及台灣高等法院被告前案紀錄表各一
    份在卷可參，其於受有期徒刑之執行完畢後，5年內故意再
    犯本案有期徒刑以上之罪，為累犯，應依刑法第47條第1項
    之規定，加重其刑。
  (四)審酌被告2人犯罪之動機係因與告訴人與丙○○就工程款之
    給付發生爭執，惟渠等合力以暴力方式解決紛爭，實屬不當
    ，暨其2人犯罪後之態度等一切情狀，各量處如主文所示之
    刑，並均諭知易科罰金之折算標準。
四、適用之法律
  (一)刑事訴訟法第299條第1項前段。
  (二)刑法第28條、第277條第1項、第47條、第41條第1項前段。
  (三)刑法施行法第1之1條。
本案經檢察官甲○○到庭執行職務
中    華    民    國    99    年    9     月    14    日
                  刑事第六庭    法  官  郭德進
以上正本證明與原本無異。
如不服本判決應於收受判決後10日內向本院提出上訴書狀，並應
敘述具體理由；其未敘述上訴理由者，應於上訴期間屆滿後20日
內向本院補提理由書（均須按他造當事人之人數附繕本）「切勿
逕送上級法院」。
                                書記官  陳惠玲
中    華    民    國    99    年    9     月    14    日
【附錄本案論罪科刑法條】
刑法第277條第1項：
中華民國刑法第277條第1項
傷害人之身體或健康者，處3年以下有期徒刑、拘役或1千元以下
罰金。

司法院資訊處製作；財團法人民間司法改革基金會備份。
